【裁判字號】    99,聲,281
【裁判日期】    990901
【裁判案由】    選任公司檢查人
【裁判全文】
臺灣嘉義地方法院民事裁定  99年度聲字第281號
聲  請  人  乙○○
相  對  人  世川行企業有限公司
法定代理人  丙○○
選派檢查人  丁澤祥會計師
上列聲請人聲請選派檢查人事件，本院裁定如下：
    主  文
選派丁澤祥會計師為世川行企業有限公司之檢查人，檢查世川行
企業有限公司自民國九十四年一月起至民國九十九年七月二十六
日止之業務帳目及財產情形。
聲請程序費用新臺幣壹仟元由相對人負擔。
    理  由
一、聲請意旨略以：相對人世川行企業有限公司（下稱相對人公
    司）之公司章程第14條明訂：「本公司年度總決算，如有盈
    餘，應先提繳稅款，彌補已往虧損，次提百分之十為法定盈
    餘公積金，其餘除派付股息外，如尚有盈餘由代表公司之董
    事擬具盈餘分派案送請全體股東同意後分配之，但員工紅利
    不得低於百分之０‧一。」聲請人為相對人公司之股東，自
    民國82年5 月4 日相對人公司成立之日起迄今即為出資新臺
    幣100 萬元之股東，占公司資本之百分之二十，至今已逾5
    年。相對人公司自民國85年5 月由丙○○擔任董事開始起迄
    今，均未依公司法之規定，將公司相關財務報表交付各股東
    確認，及於彌補公司虧損完納稅捐後分派公司盈餘。聲請人
    歷年均要求負責作帳之公司董事甲○○公開公司帳目並予以
    制度化，惟其均置之不理，致聲請人無從知悉公司營運狀況
    及盈虧，亦從未分派公司盈餘，為此爰依公司法第110 條第
    3 項準用同法第245 條第1 項規定，聲請選派相對人相對人
    公司之檢查人，檢查相對人公司自94年1 月起至聲請日即99
    年7 月26日止之公司所有帳冊等語。相對人公司則陳稱略以
    ：聲請在99年6 月前擔任相對人公司總經理職務，執掌所有
    業務，關係人甲○○則擔任廠長，負責廠務及銀行業務，銀
    行存簿則於每週五交由聲請人或其配偶對帳，聲請人對於相
    對人公司之財務狀況相當瞭解，實無選派檢查人為檢查之必
    要等語。
二、按繼續一年以上，持有已發行股份總數百分之三以上之股東
    ，得聲請法院選派檢查人，檢查公司業務帳目及財產情形，
    公司法第245 條第1 項定有明文，此項規定於有限公司亦準
    用之，同法第110 條第3 項著有明文。次按，公司法第245
    條第1 項所定聲請選派檢查人之規定，除具備繼續1 年以上
    ，持有已發行股份總數3%之股東之要件，別無其他資格之限
    制（最高法院89年度台抗字第660 號裁定要旨參照）。股份
    有限公司之股東為行使公司法所賦予之單獨股東權或少數股
    東權，時有必要直接檢查公司業務帳目及財產情形，因此，
    公司法乃於第245 條第1 項賦予少數股東對公司業務及財產
    狀況之檢查權。又為防止少數股東濫用此一權利，公司法嚴
    格其行使要件，股東需持股達已發行總股份數量3%以上，且
    必須向法院聲請選派檢查人，檢查內容並以「公司業務帳目
    及財產情形」為限，是立法上，已就行使檢查權對公司營運
    所造成之影響，與少數股東權益之保障間，加以斟酌、衡量
    。從而，倘具備繼續1 年以上持有已發行股份總數3%之股東
    之要件，聲請法院選任檢查人，對公司業務帳目及財產狀況
    為檢查，公司即有容忍檢查之義務。
三、經查，聲請人主張其為相對人公司之股東，繼續一年以上持
    有相對人公司資本額百分之二十之事實，業據其提出相對人
    公司變更登記表、公司章程等為證，堪信為真實。依首開法
    條規定，聲請人即得聲請選任檢查人檢查相對人公司之公司
    帳目及財產狀況。相對人公司固以聲請人瞭解公司財務狀況
    ，無選任檢查人之必要。惟公司法第245 條第1 項所定聲請
    選派檢查人之規定，除具備繼續1 年以上，持有已發行股份
    總數3%之股東之要件，別無其他資格之限制，已如前述，是
    聲請人聲請選派檢查人檢查相對人公司自94年1 月起至99年
    7 月26日止之公司帳目及財產狀況，於法即無不合。經本院
    依職權函詢臺灣省會計師公會推薦適當之會計師供本院遴選
    為檢查人，該會於99年8 月23日以會總發字第09901653之1
    號函推薦丁澤祥會計師擔任相對人公司之檢查人，本院審酌
    丁澤祥會計師於南台聯合會計師事務所執行會計師業務，堪
    認其對於公司業務、帳目及盈虧情況，應能本於專業知識予
    以檢查，當亦能適時維護、保障聲請人及其他股東之權益，
    爰選派丁澤祥會計師為檢查人，檢查相對人公司之業務帳目
    及財產情形。另聲請人及相對人公司均應依檢查人之要求提
    出相關帳簿、表冊供檢查，並提供必要之協助，選任檢查人
    之費用由相對人公司負擔，附此敘明。
四、依非訟事件法第175 條第3 項，裁定如主文。
中    華    民    國    99    年    9    月    1     日
                  民事第一庭  法  官  林望民
以上正本係照原本作成。
如對本裁定抗告，須於裁定送達後10日內向本院提出抗告狀，並
繳納抗告費新臺幣1,000 元。
中    華    民    國    99    年    9    月    1     日
                              書記官  吳明蓉

司法院資訊處製作；財團法人民間司法改革基金會備份。
